【裁判字號】    99,交易,295
【裁判日期】    990628
【裁判案由】    業務過失傷害
【裁判全文】
臺灣臺北地方法院刑事判決             99年度交易字第295號
公  訴  人  臺灣臺北地方法院檢察署檢察官
被      告  乙○○
上列被告因業務過失傷害案件，經檢察官提起公訴（99年度調偵
字第227 號），被告於準備程序中就被訴事實為有罪之陳述，經
本院告知簡式審判程序之旨，並聽取被告與公訴人之意見後，裁
定進行簡式審判程序審理，判決如下：
    主  文
乙○○從事業務之人，因業務上之過失傷害人，處有期徒刑肆月
，如易科罰金，以新臺幣壹仟元折算壹日。
    事  實
一、乙○○為皇佳通運有限公司之大貨車司機，以駕駛營業大貨
    車運送貨物為業，係從事駕駛業務之人。民國98年8 月29日
    9 時5 分許，駕駛車牌號碼235-AP號營業大貨車載運樹木，
    沿臺北市○○○路由南向北行駛，為改行駛重慶北路，於行
    經市○○道時東轉以便就近利用市○○道之迴車道轉西向市
    ○○道銜接重慶北路，行至市○○道○○道前時，本應注意
    汽車迴車前，應暫停並顯示左轉燈光或手勢，看清無來往車
    輛，始得迴轉，而依當時天候晴、日間自然光線、路面乾燥
    無缺陷、無障礙物、視距良好等情況，並無不能注意之情事
    ，因乙○○甫從中山北路右轉市○○道時車多擁擠，未行駛
    在市○○道內側車道即逕行迴轉，適有甲○○騎乘車牌號碼
    9HG-366 號重型機車，原與乙○○同向行駛在乙○○駕駛之
    車輛後方，為避免乙○○承載之樹木遮蔽視線而變換至市○
    ○道內側車道直行，乙○○駕駛之車輛抵達迴轉道前時疏未
    注意即貿然迴轉，甲○○見狀閃避不及，其騎乘之機車因而
    撞擊乙○○駕駛之營業大貨車左前輪後方護欄，致甲○○人
    車倒地，並受有右側第4 、5 、6 肋骨骨折併肋間血管出血
    、右肩胛骨骨折、右側血胸、右胸及右臂擦傷等傷害。乙○
    ○於肇事後，於其犯罪未被發覺前，主動向到場警員表明為
    肇事者，而自首犯行願接受審判。
二、案經甲○○訴請臺灣臺北地方法院檢察署檢察官偵查起訴。
    理  由
一、按本件被告乙○○所犯係死刑、無期徒刑、最輕本刑為3 年
    以上有期徒刑以外之罪，其於準備程序就被訴事實為有罪之
    陳述，經本院告知簡式審判程序之旨，並聽取其與公訴人之
    意見後，本院認無不得或不宜改依簡式審判程序進行之處，
    爰依刑事訴訟法第273 條之1 第1 項、第284 條之1 ，裁定
    進行簡式審判程序審理，合先敘明。
二、上開犯罪事實業據被告迭於警詢、偵查及本院審理時坦承不
    諱，核與告訴人甲○○指訴之情節相符，並有道路交通事故
    現場圖、道路交通事故調查報告表(一)、(二)、被告之交通事故
    談話紀錄表、臺北市車輛行車事故鑑定委員會鑑定意見書各
    1 份、肇事現場及車損照片19張在卷可稽，而告訴人受傷之
    事實，亦有國立臺灣大學醫學院附設醫院98年8 月29日、98
    年9 月14日出具之診斷證明書各1 紙附卷可憑。按汽車迴車
    前，應暫停並顯示左轉燈光或手勢，看清無來往車輛，並注
    意行人通過，始得迴轉，道路交通安全規則第106 條第5 款
    定有明文，被告領有職業大貨車駕駛執照，以駕駛營業大貨
    車為業務，自無不知之理，當應確實注意並遵守之，被告未
    行駛在內側車道即逕行迴車，實非騎乘機車在內側車道與被
    告車輛併行之告訴人所能預料，被告未留意正行駛在內側車
    道上之告訴人即行迴車因而肇事，足見被告有未看清來往車
    輛即逕行迴車之過失。又由交通事故調查報告載明，案發當
    時天候晴、日間自然光線、路面乾燥無缺陷、無障礙物、視
    距良好等情況，並無不能注意之情事，被告迴車時竟疏未注
    意禮讓告訴人之直行車先行，貿然迴車而導致告訴人受傷，
    其有過失責任甚明，且被告之過失行為與告訴人受傷具有相
    當因果關係，是本件事證明確，被告業務過失傷害之犯行洵
    堪認定，應予依法論科。
三、按刑法上所謂業務，係指個人基於其社會地位繼續反覆所執
    行之事務，包括主要業務及其附隨之準備工作與輔助事務在
    內，最高法院89年度台上字第8075號著有判例。被告於案發
    時為皇佳通運有限公司司機，以駕駛大貨車載運貨物為業，
    為從事駕駛業務之人，其於執行業務中肇事致人受傷，核其
    所為，係犯刑法第284 條第2 項前段業務過失傷害罪。本件
    被告於肇事後，於其犯罪未發覺前，向到場警員主動表明其
    為肇事者而向警察機關自首，有北市○○○○○道路交通事
    故肇事人自首情形記錄表1 份存卷可查，應依刑法第62條前
    規定減輕其刑。爰審酌被告前曾因駕駛營業大貨車肇事，經
    與該案告訴人和解而受不起訴處分，此有臺灣高等法院被告
    全國前案紀錄表1 份在卷可憑，詎未記取教訓謹慎駕車，復
    未遵守交通規定肇事致告訴人受傷，所生危害嚴重，所為實
    不足取，另衡以被告犯後坦承犯行，態度尚佳，雖有與告訴
    人洽談賠償事宜，然因經濟狀況不佳迄未能與告訴人達成和
    解，及被告之教育程度、生活狀況等一切情狀，量處如主文
    所示之刑，並諭知易科罰金之折算標準，以資懲儆。
據上論斷，應依刑事訴訟法第273 條之1 第1 項、第284 條之1
、第299 條第1 項前段，刑法第284 條第2 項前段、第62條前段
、第41條第1 項前段，刑法施行法第1 條之1 ，判決如主文。
本案經檢察官盧姿如到庭執行職務。
中    華    民    國    99    年    6     月    28    日
                  交通法庭  法  官  林芳華
以上正本證明與原本無異。
如不服本判決應於收受送達後10日內向本院提出上訴書狀，並應
敘述具體理由；其未敘述上訴理由者，應於上訴期間屆滿後20日
內向本院補提理由書（均須按他造當事人之人數附繕）「切勿逕
送上級法院」。
                            書記官  林鈴芬
中    華    民    國    99    年    6     月    28    日
附錄本案論罪科刑法條
刑法第284條
因過失傷害人者，處6 月以下有期徒刑、拘役或5 百元以下罰金
，致重傷者，處1 年以下有期徒刑、拘役或5 百元以下罰金。
從事業務之人，因業務上之過失傷害人者，處1 年以下有期徒刑
、拘役或1 千元以下罰金，致重傷者，處3 年以下有期徒刑、拘
役或2 千元以下罰金。

司法院資訊處製作；財團法人民間司法改革基金會備份。
